臺灣雲林地方法院民事裁定
111年度司繼字第1369號
聲  請  人  胡忠義    住雲林縣○○鎮○○里○○000號
上列聲請人聲請酌定遺產管理人報酬事件，本院裁定如下：
    主  文
聲請人任被繼承人蔡俊陽之遺產管理人之報酬酌定為新臺幣參萬
玖仟元。
程序費用新臺幣壹仟元由被繼承人蔡俊陽之遺產負擔。
    理  由
一、本件聲請意旨略以：聲請人經本院以104 年度繼字第611 號
    民事裁定選任為被繼承人蔡俊陽之遺產管理人，其所遺如附
    表所示之不動產，經本院110 年度司執字第42600 號清償債
    務強制執行事件，於民國111 年8 月11日通知附表所示之不
    動產，業以新臺幣（下同）1,051,000 元特別變賣，並由第
    三人買受，爰依民法第1183條規定，聲請酌定擔任本件被繼
    承人遺產管理人之報酬等語。
二、按遺產管理人得請求報酬，其數額由法院按其與被繼承人之
    關係、管理事務之繁簡及其他情形，就遺產酌定之，必要時
    ，得命聲請人先為墊付；依法應經親屬會議處理之事項，而
    有下列情形之一者，得由有召集權人或利害關係人聲請法院
    處理之：㈡親屬會議不能或難以召開，民法第1183條、第113
    2條第2 款分別定有明文。次按聲請法院處理關於酌定遺產
    管理人報酬事件係應經親屬會議處理之事件，專屬被繼承人
    住所地法院管轄。法院就前條第5 項所定事件所為裁定時，
    得調查遺產管理人所為遺產管理事務之繁簡及被繼承人之財
    產收益狀況，家事事件法第181 條第5 項第3 款、第182 條
    亦有明定。故法院選任之遺產管理人得聲請法院酌定其報酬
    ，惟本案並無親屬會議可資酌定報酬數額，是遺產管理人自
    得向被繼承人住所地之法院聲請酌定遺產報酬。另就報酬數
    額部分，財政部雖頒訂「代管無人承認繼承遺產作業要點」
    作為請求遺產管理報酬之依據，惟查該作業要點僅為行政規
    則，並無拘束本院之效力，本院仍應本於獨立確信之判斷，
    自行認定事實、適用法律。又遺產報酬金額為法院職權審酌
    事項，不受當事人聲明之拘束，故就不准許之部分，毋庸另
    為駁回之諭知，先行說明。
三、經查：
　㈠聲請人主張之前開事實，業據其提出本院104 年度繼字第611
     號裁定暨確定證明書、本院民事執行處通知、被繼承人之
    遺產清冊、台灣金融資產服務股份有限公司中部分公司函、
    雲林縣稅務局108 年房屋稅繳款書（補發）、103 、104 年
    全年使用牌照稅繳款書、財政部中區國稅局遺產稅免稅證明
    書、雲林縣斗六戶政事務所戶政規費收據、雲林縣政府地政
    規費收據、中華日報廣告費收據、本院自行收納款項收據等
    件影本為證，復經本院依職權調取本院103 年度司繼字第10
    0 號拋棄繼承事件、104 年度繼字第611 號指定遺產管理人
    事件、105 年度家催字第9 號公示催告事件、本院111 年度
    司執字第42600 號清償債務強制執行事件等案卷核閱無訛。
    準此，聲請人本於遺產管理人之地位，聲請本院酌定報酬，
    洵屬有據。
　㈡本院依聲請人所提出之上開資料，並依職權核閱上開強制執
    行事件案卷後，審酌聲請人自就任被繼承人遺產管理人後，
    管理被繼承人遺產相關事務之時間已逾7 年，且依卷附財政
    部中區國稅局遺產稅免稅證明書影本顯示，被繼承人遺產共
    計約1,913,720 元，附表所示不動產價值為1,548,400 元，
    且依上開強制執行事件所附鑑價報告所示為1,626,100 元，
    後經附表所示之不動產經第三次拍賣及特別變賣程序，由第
    三人以1,051,000 元買受，有土地鑑定表及本院111 年8 月
    11日雲院宜字第111 司執戊字第42600 號通知各1 份在卷可
    憑，而本件被繼承人之遺產法律關係尚屬單純，考量本件聲
    請人處理上開事務耗費之心力、時間，及後續將剩餘遺產移
    交國庫等事務所需時間，與債權人受償權利之保障等一切情
    狀，爰酌定本件遺產管理報酬金額如主文第一項所示。
　㈢至於本件聲請人就任被繼承人之遺產管理人後，除其遺產管
    理報酬依前揭法條規定，應由法院酌定外，其餘遺產管理人
    代墊之費用等，聲請人可檢具相關證據，由遺產中支出，或
    於執行程序中列為執行必要費用而優先受償，非得由本院於
    酌定遺產管理報酬事件中予以酌定；另聲請人應於遺產管理
    人職務執行完畢後，依家事事件法第140 條規定，向法院陳
    報處理遺產之狀況並提出有關文件，均併予敘明。
四、如對本裁定抗告，須於裁定送達後10日之不變期間內，向本
    院提出抗告狀，並繳納抗告費新臺幣1,000 元。
中　　華　　民　　國　　111 　年　　11　　月　　16　　日
                  　家事法庭　司法事務官　陳崇漢
以上正本係照原本作成
如對本裁定抗告須於裁定送達後10日內向本院提出抗告狀，並應
繳納抗告費新臺幣1,000元整。
中　　華　　民　　國　　111 　年　　11　　月　　17　　日
                              書  記  官　鄭景徽
附表：
編號 土地坐落     平方公尺 權利範圍  縣市 鄉鎮市區 段 小段 地號   1 雲林縣 四湖鄉 飛湖  483 6457 6457分之1211  1.農牧用地、一般農業區。 2.111年8月11日以587,000元變賣。       2 雲林縣 四湖鄉 三姓  26 2935 5分之1  1.農牧用地、一般農業區。 2.111年8月11日以464,000元變賣。